【裁判字號】    97,易,845
【裁判日期】    970819
【裁判案由】    毒品危害防制條例
【裁判全文】
臺灣士林地方法院刑事判決               97年度易字第845號
公  訴  人  臺灣士林地方法院檢察署檢察官
被      告  甲○○
上列被告因違反毒品危害防制條例案件，經檢察官提起公訴（97
年度毒偵字第846 號），本院於訊問被告後，被告為有罪之陳述
，經裁定認為宜以簡式審判程序審理，並判決如下：
    主  文
甲○○施用第二級毒品，累犯，處有期徒刑壹年貳月。
    事  實
一、甲○○前因施用毒品案件，先後2 次經本院送觀察、勒戒，
    均認無繼續施用毒品傾向，最近1 次於民國91年11月6 日釋
    放出所，並經臺灣士林地方法院檢察署檢察官於同日以91年
    度毒偵緝字第173 號為不起訴處分確定。又於94年間，因施
    用毒品案件，經本院於95年1 月16日以94年度易字第864 號
    判決處有期徒刑7 月確定。再於95年間，因施用毒品案件，
    經本院於95年6 月30日以95年度易字第513 號判決處有期徒
    刑10月，復經臺灣高等法院於95年9 月22日以95年度上易字
    第1657號撤銷原判決改判處有期徒刑1 年確定，嗣經同院以
    96年度聲減字第70號裁定減為有期徒刑6 月，上開2 罪經接
    續執行，於96年7 月16日執行完畢出監。詎甲○○仍不知悔
    改，復於上開觀察、勒戒執行完畢釋放後5 年內，再因施用
    毒品罪，且經法院判處罪刑確定後，又基於施用甲基安非他
    命（起訴書誤載為安非他命，應予更正）之犯意，於97年2
    月26日某時，在臺北縣淡水鎮某處溪邊，以將甲基安非他命
    置於玻璃球內用火燒烤成氣體後吸食之方式，施用第二級毒
    品甲基安非他命1 次，嗣於97年2 月28日中午12時33分許，
    為警通知採尿送驗結果呈甲基安非他命之陽性反應，始悉上
    情。
二、案經臺北縣政府警察局淡水分局報告臺灣士林地方法院檢察
    署檢察官偵查起訴。
    理  由
一、上揭犯罪事實，業據被告甲○○於本院訊問中坦承不諱，且
    被告於97年2 月28日為警通知所採集之尿液，經送臺灣檢驗
    科技股份有限公司以氣相層析質譜儀分析法檢驗結果，呈甲
    基安非他命之陽性反應，有上開公司97年3 月12日報告編號
    CH /2008/30003號濫用藥物檢驗報告、臺北縣政府警察局淡
    水分局查獲毒品案件被移送者代碼對照表各1 紙附卷可稽（
    見偵卷第7 頁至第8 頁）。末查，人體施用甲基安非他命後
    ，其主要代謝物中，未改變型態之甲基安非他命占施用劑量
    達百分之43，安非他命則約為百分之5 ；人體若係施用安非
    他命後，主要代謝物中則有未改變型態之安非他命，但無甲
    基安非他命，此經法務部調查局以93年5 月4 日調科壹字第
    09362413980 號函釋明在案，則人體若施用安非他命，其尿
    液代謝物不可能出現甲基安非他命，惟人體若施用甲基安非
    他命，其尿液代謝物除主要有甲基安非他命外，亦可能有少
    量之安非他命，此係本院審理同類型案件職權上所悉之事項
    。查被告上開之尿液檢體固呈現安非他命、甲基安非他命之
    陽性反應，然甲基安非他命濃度（41453ng/ml）遠高於安非
    他命濃度（2819ng/ml） ，故依上開函示，被告自不可能施
    用安非他命，應係施用甲基安非他命，起訴書認被告係施用
    安非他命，尚有誤會，應予更正。
二、按92年7 月9 日修正公布，並於93年1 月9 日施行之毒品危
    害防制條例刪除2 犯及3 犯之規定，一改修法前繁雜之處遇
    程序，僅將施用毒品者簡化區分為初犯、再犯，並認施用毒
    品者係屬病患性犯人，以觀察、勒戒戒除其身癮，並以強制
    戒治去除其心癮。經觀察、勒戒或強制戒治執行完畢釋放後
    ，若係5 年後再犯該條例第10條施用毒品罪者，與同條例第
    20條第1 項、第2 項關於「初犯」之處理方式相同，檢察官
    應先聲請法院裁定令被告入勒戒處所觀察、勒戒，並視有無
    繼續施用毒品傾向，決定應予釋放、為不起訴之處分，或應
    聲請法院裁定令入勒戒處所強制戒治；若係5 年內「再犯」
    同條例第10條施用毒品罪者，依同條例第23條第2 項規定，
    檢察官則應依法追訴。觀諸該條例第20條第3 項之修正理由
    ：「觀察、勒戒或強制戒治5 年後再犯者，顯見前所實施之
    觀察、勒戒或強制戒治已足以遮斷其施用毒品之癮，為期自
    新及協助其戒除毒癮，對此5 年後再犯者，爰明定仍適用初
    犯之規定，先經觀察、勒戒、強制戒治之程序。」及同條例
    第23條第2 項之修正理由：「為配合簡化施用毒品犯之刑事
    處遇程序，並鑑於經觀察、勒戒或強制戒治執行完畢釋放後
    5 年內再犯者，其再犯率甚高，原據以實施之觀察、勒戒及
    強制戒治既已無法收其實效，自應施以刑事處遇」，顯然如
    施用毒品者係前經觀察、勒戒或強制戒治等治療程序執行完
    畢5 年後，始再施用毒品之「初犯」，因前所執行之觀察、
    勒戒或強制戒治已足收戒除毒癮之效，自應重新執行觀察、
    勒戒或強制戒治等治療程序，並於治療程序執行完畢後，由
    檢察官為不起訴處分，毋庸對之追訴處罰；反之，在「再犯
    」之情形，因其先前所為治療程序顯未能收戒斷毒癮之效，
    且考量施用毒品者之再犯率偏高，乃簡化其刑事處遇程序，
    而逕予追訴處罰，不再施以治療程序。參酌上開立法理由，
    修正毒品危害防制條例就施用毒品者，祇於「初犯」及「5
    年後再犯」二種情形，有其追訴條件之限制，即須於初犯經
    觀察、勒戒或強制戒治釋放後，5 年內均無施用毒品之行為
    ，始能認其前所實施之觀察、勒戒或強制戒治已足遮斷毒癮
    ，而得於5 年後再犯時，再予適用初犯之規定，重行觀察、
    勒戒等程序。倘5 年內已經再犯，被依法追訴處罰，縱其第
    3 次（或第3 次以上）施用毒品之時間在初犯釋放5 年以後
    ，即與「5 年後再犯」之情形有別，且因已於「5 年內再犯
    」，顯見其再犯率甚高，原實施觀察、勒戒或強制戒治，已
    無法收其實效，而無5 年戒斷期之存在，自無再經觀察、勒
    戒及強制戒治之必要，即應依該條例第10條處罰，始符新法
    修正之本旨，最高法院95年度臺非字第59號、第65號判決意
    旨可資參照。經查：本案被告甲○○前因施用毒品案件，先
    後2 次經本院裁定送觀察、勒戒後，均認無繼續施用毒品之
    傾向，分別於90年2 月27日、91年11月6 日釋放出所，並分
    別經臺灣士林地方法院檢察署檢察官以90年度毒偵緝字第28
    號及91年度毒偵緝字第173 號不起訴處分確定。惟被告嗣又
    於第2 次觀察、勒戒釋放出所後5 年內，即於93年間，因施
    用毒品案件，經本院於93年7 月9 日以93年度士簡字第661
    號判決處有期徒刑6 月確定。又於94年間，因施用毒品案件
    ，經本院於95年1 月16日以94年度易字第864 號判決處有期
    徒刑7 月確定。再於95年間，因施用毒品案件，經本院於95
    年6 月30日以95年度易字第513 號判決處有期徒刑10月，復
    經臺灣高等法院於95年9 月22日以95年度上易字第1657號撤
    銷原判決改判處有期徒刑1 年確定等情，有臺灣高等法院被
    告前案紀錄表1 份在卷可佐。是被告本案施用第二級毒品之
    犯行，雖距其於91年11月6 日觀察、勒戒執行完畢已逾5 年
    ，惟被告於該次觀察、勒戒執行完畢後5 年內，既又分別於
    93年、93年、及95年間再犯施用毒品之罪，且均經法院判處
    罪刑確定，揆諸前揭說明，被告本案施用第二級毒品之犯行
    ，既非初犯，亦與毒品危害防制條例第20條第3 項所稱之「
    5 年後再犯」有別，即應依法訴追審理。從而，本案事證明
    確，被告施用第二級毒品之犯行，堪以認定，應依法論科。
三、核被告甲○○所為，係犯毒品危害防制條例第10條第2 項之
    施用第二級毒品罪。被告因施用第二級毒品甲基安非他命而
    持有第二級毒品甲基安非他命，其持有之低度行為為施用之
    高度行為所吸收，不另論罪。又被告有事實欄所載論罪科刑
    並執行完畢之情形，有臺灣高等法院被告前案紀錄表1 份在
    卷可查，其受有期徒刑執行完畢後，5 年內故意再犯有期徒
    刑以上之本罪，為累犯，應依刑法第47條第1 項之規定加重
    其刑。爰審酌被告曾因施用毒品犯行，而送觀察、勒戒執行
    完畢及屢次經法院判處罪刑且執行完畢後，仍未能杜絕毒品
    之誘惑，而再次施用第二級毒品，顯現其意志不堅，不能戒
    絕毒品，惟念其施用毒品乃戕害自己身心健康，尚未危及他
    人，及犯罪後坦承犯行，態度尚稱良好等一切情狀，量處如
    主文所示之刑。
據上論斷，應依刑事訴訟法第273 條之1 第1 項、第299 條第1
項前段，毒品危害防制條例第10條第2 項，刑法第11條前段、第
47條第1 項，判決如主文。
本案經檢察官莊富棋到庭執行職務。
中    華    民    國    97    年    8     月    19    日
                  刑事第七庭法  官    許碧惠
以上正本證明與原本無異。
如不服本判決，應於收受送達後10日內向本院提出上訴書狀，其
未敘述上訴理由者，應於上訴期間屆滿後20日內向本院補提理由
書狀（均須按他造當事人之人數附繕本）。
                            書記官    徐仁豐
中    華    民    國    97    年    8     月    19    日
附錄
毒品危害防制條例第10條第2項
施用第二級毒品者，處3 年以下有期徒刑。


司法院資訊處製作；財團法人民間司法改革基金會備份。
